台灣基隆地方法院交通事件裁定　　　　　　　　　　九十三年度交聲字第二二八號
　　移送機關即　交通部公路總局台北區監理所基隆監理站
　　原處分機關
　　異　議　人　甲○○　男　二.
　　即受處分人
　　　　　　　　　　　　國民
右列受處分人因違反道路交通管理處罰條例案件，對於交通部台北監理所基隆監理站
九十三年八月十九日所為之處分（原處分案號：基監字第裁四二－Ｃ0000000
0號），聲明異議，本院裁定如左：
    主      文
原處分撤銷。
甲○○汽車駕駛人超車時，未保持適當之間隔，處新台幣貳仟肆佰元，並記違規點數
壹點。
    理      由
壹、程序問題
    異議人於其聲明異議狀之首，雖只請求發還遭交通隊查扣至監理站之駕駛執照云
    云，然依聲明異議狀之內容觀之，其重點有二，其一是異議人在說明其對於車禍
    之發生並無過失，其二是異議人請求發還其遭扣押已逾一年半之駕駛執照。經本
    院闡明後，聲請人當庭撤回發還扣押駕駛執照之聲請，表明其異議狀係針對原處
    分機關之處分而聲明不服，本院據此而為本件之裁定。
貳、處分意旨
    原處分意旨略以：異議人即受處分人甲○○於民國九十二年四月十九日上午十一
    時五十分許，駕駛案外人陳漢周所有之６Ｇ─５５０１號自用小客貨車，在台北
    縣瑞芳鎮介壽橋上，與告訴人許瓊鎂所騎乘之ＲＺＹ─５２６號機車發生車禍，
    因機車上告訴人之女即被害人馮郁琁（民國八十六年出生）傷重致死，乃經警舉
    發異議人「交會未保持適當間隔」，經原處分機關核無不合，而依道路交通管理
    處罰條例（下稱本條例）第四十六條第一項第一款之規定，裁處異議人罰鍰新台
    幣六百元（異議人「違反道路交通安全規則肇事致人死亡」，經原處分機關依本
    條例第六十一條第一項第四款、第六十七條第三項之規定，裁處異議人吊銷駕駛
    執照，一年內禁考部分，本院以九十三年交聲字第二二七號案件另為裁定）云云
    。
參、異議意旨
    異議意旨略以：本件車禍之發生，係因該機車自行滑倒，被害人馮郁琁適巧摔至
    異議人之客貨車左後輪下，異議人並無過失。為此而聲明異議，請求撤銷原處分
    ，改為不罰之諭知云云。
肆、自為裁定
一、法律規定
    按交通法庭認為聲明異議有理由或雖無理由而原處分不當或違法者，應以裁定將
    原處分經聲明異議部分撤銷，並自為裁定，道路交通案件處理辦法第二十條定有
    明文。
二、本案情形
    本院基於下列理由，認為異議人對於車禍之發生，具有過失，而車禍之發生與被
    害人之死亡加重結果之間，並具有相當因果關係。惟異議人之違規係超車未保持
    安全間隔之過失，並非交會未保持安全間隔之過失，原處分機關認定異議人為交
    會未保持安全間隔之過失，其處分自屬無可維持，應予撤銷，由本院另行裁定如
    主文第二項：
１、事實認定
　　經查：檢察官認定之事實，係被告疏未注意車前狀況，致其所駕駛之自用小客貨
    車左前方霧燈附近，擦撞行駛於其前方由告訴人所騎乘之上開機車右後方，始肇
    本件車禍。瑞芳分局轄內馮郁琁車禍死亡案現場勘察報告及台灣省台北縣區車輛
    行車事故鑑定委員會之研判結果，亦同此認定。此觀之九十二年度偵字第一四三
    二號案件之緩起訴處分書及偵查卷附該勘察報告及該委員會函可考（九十二年度
    偵字第一四三二號卷第三十九頁以下、第一０一頁以下）。異議人雖於本院調查
    中繪圖附卷而表示：告訴人之機車自其後方駛出而斜穿左轉後，在其客貨車左側
    併行行駛，當時兩車並未相撞，該機車係自行滑倒云云；然查：異議人於檢察官
    偵查中及本院調查中均供稱：其聽見撞擊聲後，「機車就由其左後方滑向左前方
    」、「機車就飛出去」（九十二年度相字第一一六號卷第三十一頁反面、九十二
    年度偵字第一四三二號卷第八十七頁、本院九十三年十一月十二日訊問筆錄第三
    頁）等語，既然撞擊後機車之滑倒方向與該客貨車相同，可見兩車當時係同向行
    駛無訛，蓋依物理原理，若是該機車是自其客貨車左後方斜穿而來，則在撞擊之
    後，勢必再向左前方彈開而斜向滑入對向車道，則何以該機車倒地之刮地痕係在
    該客貨車同向之車道內，且刮地痕與中心線幾乎平行？可見該機車當時已經左轉
    進入同向車道，靠中心線（靠左）行駛中，尚未及靠右行駛。何況，若如異議人
    所辯，該機車是自其客貨車左後方斜穿而來並自行滑倒再撞擊該客貨車左側，則
    何以該客貨車之左側並無撞擊痕，可見該機車並非撞到該客貨車之左側。檢察官
    以「前開機車及自用小客貨車經勘驗後，發覺該自用小客貨車左前方霧燈外側保
    險桿之上下緣均有一擦痕，間距則為八點五公分，同時在前開機車右後方車殼，
    則留有上二處刮痕，其間距則為八至十公分，並留有銀灰色漆痕，二者距離相近
    ，此觀勘查照片編號第十五至十九號、第二十三至第二十六號自明，而上開留於
    機車之銀灰色漆痕，分屬外來銀色混合物及外來漆片，經鑑驗結果，與自上開自
    用小客貨車所採得之漆片之前三層漆層透明層、銀色金屬亮片層、灰色層均相似
    等情，有內政部警政署刑事警察局鑑驗通知書一份附卷可證」，加之機車倒地後
    之刮地痕係在被告行駛之車道上等情，判定告訴人之指訴之事實屬實，本院亦同
    此認定；而本件經送台灣省台北縣區車輛行車事故鑑定委員會鑑定結果，其研判
    意見亦如是認定，有該委員會九十二年十一月二十日北鑑字第九二一五０七號函
    一份附於偵查卷可參，足徵本件車禍之發生，係因被告疏未注意車前狀況，致其
    所駕駛之該自用小客貨車於超車時，其左前方霧燈附近擦撞行駛於其前方之告訴
    人所騎乘之機車右後方所致，乃至為顯然。
２、過失認定
    按汽車行駛時，駕駛人應注意車前狀況及兩車並行之間隔，並隨時採取必要之安
    全措施，道路交通安全規則第九十四條第三項定有明文。汽車駕駛人超車時，在
    前行車之右側超車，或超車時未保持適當之間隔，或未經前行車表示允讓或靠邊
    慢行，即行超車者，處新台幣一千二百元以上二千四百元以下罰鍰，本條例第四
    十七條第三款、第四款分別規定甚詳。其次，汽車駕駛人違反第四十七條第一款
    至第四款情形之一者，各記違規點數壹點，本條例第六十三條第一項第一款亦有
    明文。經查：本院依職權調取台灣基隆地方法院檢察署九十二年度偵字第一四三
    二號業務過失致死案之卷宗，並查明事實經過已如前述，可見異議人對於本件車
    禍之發生確有過失之行為無訛。
３、撤銷理由
    然則，兩車當時並非交會，而係並行，聲請人係自右超車，並非自左超車，且係
    未經前車允讓而超車，衡情之下，自以未保持安全間隔而超車為主要而直接之過
    失，自應依此為理由而為處分，不須再依自右超車或未經前車允讓為而超車為理
    由加以處分。申言之，異議人係違背道路交通安全規則第九十四條第三項「未保
    持安全間隔」之過失，應依本條例第四十七條第三款「超車時未保持適當之間隔
    」之規定，處新台幣一千二百元以上二千四百元以下罰鍰，並應依本條例第六十
    三條第一項第一款之規定，記違規點數壹點。惟原處分係依本條例第四十六條第
    一項第一款之規定，裁處異議人罰鍰新台幣六百元，尚有未洽。異議人向本院提
    出異議，指摘原處分不當，雖無理由，然原處分既有可議，自應由本院將之撤銷
    ，並依違反道路交通管理事件統一裁罰標準表之規定，裁處異議人罰鍰新台幣二
    千四百元，並記異議人違規點數一點，以資適法。
伍、據上論斷
    應依道路交通案件處理辦法第二十條前段，道路交通管理處罰條例第四十七條第
    三款、第六十三條第一項第三款，裁定如主文。
中      華      民      國    九十三    年    十一      月    二十二    日
                                    台灣基隆地方法院交通法庭
                                        法  官  陳  志  祥
右正本證明與原本無異
如不服本裁定，應於收受送達後五日內，向本院提出抗告狀，敘述抗告之理由，抗告
於台灣高等法院，並應按他造當事人之人數附具繕本。
中      華      民      國    九十三    年    十一      月    二十三    日
                                        書記官  陸  清  敏
